臺灣臺中地方法院刑事判決　　　　　　100年度易緝字第196號
公　訴　人　臺灣臺中地方法院檢察署檢察官
被　　　告　董學義
上列被告因詐欺案件，經檢察官提起公訴（98年度偵字第27544
號），本院判決如下：
    主    文
董學義意圖為自己不法之所有，以詐術使人將本人之物交付，累
犯，處有期徒刑參月，如易科罰金，以新臺幣壹仟元折算壹日。
    犯罪事實
一、董學義前於民國89年間因妨害性自主、詐欺案件，經臺灣高
    等法院臺中分院以89年度上訴字第1553號判決判處有期徒刑
    8 年、4 月，應執行有期徒刑8 年4 月確定，嗣再經臺灣高
    等法院臺中分院以96年度聲減字第1476號裁定減刑並定應執
    行刑為有期徒刑8 年2 月確定，於96年12月13日縮刑期滿執
    行完畢。詎仍不知悔改，其明知自己無業已陷於無支付貨款
    能力之狀況，竟意圖為自己不法之所有，於98年9 月2 日晚
    間8 時46分許，在設於臺中市○○區○○路1 段196 號之茗
    冠企業有限公司（以下簡稱茗冠公司）內，向茗冠公司之會
    計郭瓊雯佯稱其係「白毫文教基金會」之秘書長，其可幫忙
    拓展販賣茶葉業務，要購買11.5斤之大禹嶺茶葉，並表示貨
    款會匯入郭瓊雯之公司帳戶內云云，致使郭瓊雯陷於錯誤，
    誤認董學義確有支付貨款之能力而不疑有詐，遂以每斤新臺
    幣（下同）2,500 元之價格接受董學義向其訂貨，董學義並
    於同日先拿取3 斤之大禹嶺茶葉，其餘8.5 斤之大禹嶺茶葉
    再依董學義之指示，接續於98年9 月4 日中午12時許，送至
    董學義位於臺中市○○區○○路1 段220 之8 號11樓之住處
    。嗣因郭瓊雯屢向董學義催討貨款，董學義均置之不理且消
    失無蹤，郭瓊雯遂報警究辦，始查悉上情。
二、案經臺中市警察局（現已改制為臺中市政府警察局）第五分
    局報告臺灣臺中地方法院檢察署檢察官偵查起訴。
    理    由
壹、程序方面
    按被告以外之人（包括證人、鑑定人、告訴人、被害人及共
    同被告等）於審判外之陳述雖不符刑事訴訟法第159 條之1
    至之4 等4 條之規定，而經當事人於審判程序同意作為證據
    ，法院審酌該言詞陳述或書面陳述作成時之情況，認為適當
    者，亦得為證據；當事人、代理人或辯護人於法院調查證據
    時，知有刑事訴訟法第159 條第1 項不得為證據之情形，而
    未於言詞辯論終結前聲明異議者，視為有前項之同意，同法
    第159 條之5 定有明文。立法意旨在於傳聞證據未經當事人
    之反對詰問予以核實，原則上先予排除。惟若當事人已放棄
    反對詰問權，於審判程序中表明同意該等傳聞證據可作為證
    據；或於言詞辯論終結前未聲明異議，基於尊重當事人對傳
    聞證據之處分權，及證據資料愈豐富，愈有助於真實發見之
    理念，且強化言詞辯論主義，使訴訟程序得以順暢進行，上
    開傳聞證據亦均具有證據能力。查本判決所引用之下列各項
    證據方法之證據能力，被告董學義於本院準備程序時表示沒
    有意見，同意有證據能力等語（見本院易緝卷第27頁），而
    被告及檢察官於本院審理中調查證據時，知有刑事訴訟法第
    159 條第1 項不得為證據之情形，亦未於言詞辯論終結前聲
    明異議（見本院易緝卷第84頁正面、背面），且本院審酌該
    等證據作成之客觀情況均無不當，並無不宜作為證據之情事
    ，依刑事訴訟法第159 條之5 之規定，認均具有證據能力。
貳、實體方面：
一、訊據被告董學義固坦承有於上開時、地向茗冠公司之會計郭
    瓊雯購買11.5斤之茶葉，且迄今尚未支付貨款之事實，惟矢
    口否認有何詐欺之犯行，辯稱：伊沒有不法的所有，也沒有
    詐騙的意圖，是基於朋友關係，又覺得茶不錯，所以才買那
    麼多，11.5斤的茶葉都是送給提供企劃案的朋友，還有送給
    其他醫院的朋友，伊並沒有不願意支付茶葉的款項，是茗冠
    公司的負責人提到企劃案，說如果生意做成有利潤，再扣除
    掉貨款，後來因為沒有談好，所以這筆錢伊沒有給云云。惟
    查：
  (一)被告董學義於98年9 月2 日晚間8 時46分許，在設於臺中市
    ○○區○○路1 段196 號之茗冠公司內，向茗冠公司之會計
    郭瓊雯自稱其係「白毫文教基金會」之秘書長，其可幫忙拓
    展販賣茶葉業務，要購買11.5斤之大禹嶺茶葉，並表示貨款
    會匯入郭瓊雯之公司帳戶內云云，致使郭瓊雯誤認董學義確
    有支付貨款之能力，而以每斤2,500 元之價格接受被告之訂
    貨，被告並於同日先拿取3 斤之大禹嶺茶葉，其餘8.5 斤之
    大禹嶺茶葉再依被告之指示，於98年9 月4 日中午12時許，
    送至被告位於臺中市○○區○○路1 段220 之8 號11樓之住
    處，嗣因郭瓊雯屢向被告催討貨款，被告均置之不理且消失
    無蹤，郭瓊雯遂報警究辦等情，業據證人郭瓊雯於警詢、偵
    查中及本院審理時證述綦詳（見警卷第7 至12頁、98年度偵
    字第27544 號卷第13、14頁、本院易緝卷第82至84頁），且
    被告於本院審理時亦坦認確有向證人郭瓊雯購買11.5斤之茶
    葉而迄今尚未支付貨款之事實，並有證人郭瓊雯向被告催討
    貨款之網路即時通對話內容1 份附卷可稽（見警卷第13、14
    頁），是此部分事實堪以認定。
  (二)雖被告以上開情詞置辯，然查：(1)證人即茗冠公司之負責人
    林徐銘於本院審理時具結證稱：被告認識公司會計小姐郭瓊
    雯，跟公司買茶葉沒有付錢，後來被告有提出促銷茶葉的企
    劃案，但企劃案沒有做成，買茶葉與企劃案是兩回事，買茶
    葉是在談企劃案之前，企劃案沒有說到利潤的事，伊也沒有
    說利潤可以抵茶葉的欠款，談企劃案時被告自稱係一個文教
    基金會的秘書長等語（見本院易緝卷第61至63頁），而證人
    郭瓊雯於本院審理時亦具結證稱：被告買茶葉時自稱在白毫
    文教基金會擔任秘書長，被告說買茶葉要送朋友，後來被告
    都沒有匯款，經理就去查，結果被告並沒有在白毫文教基金
    會任職，所以伊認為被騙了，被告所說的企劃案是跟經理談
    的，跟伊無關，也與買茶葉無關，是事後被告才談企劃案的
    ，企劃案後來沒有成立，也沒有執行，被告也沒有提過要用
    企劃案來抵茶葉的欠款，因為兩者不相干，買茶葉是買茶葉
    ，跟企劃案無關，伊不知道被告為何不付款，被告一直說會
    匯款，但都沒有匯款，後來沒有被告的消息，該筆貨款公司
    從伊薪資扣款，所以伊才提告等語（見本院易緝卷第82至84
    頁），互核上開證人林徐銘、郭瓊雯所述均相符，足見被告
    上開所辯是茗冠公司的負責人提到企劃案，說如果生意做成
    有利潤，再扣除掉貨款，後來因為沒有談好，所以這筆錢才
    沒有給乙節，顯屬無據。(2)又被告於本院審理時供稱：伊曾
    經說過伊在白毫文教基金會裡面工作過，白毫文教基金會是
    白毫禪寺裡面所設置的基金會，伊也有跟郭瓊雯說過，但沒
    有跟郭瓊雯說伊是秘書長等語，然經本院函詢白毫禪寺有關
    「該寺是否有成立白毫文教基金會？被告是否有在該基金會
    任職？所任職務為何？」，白毫禪寺於100 年9 月6 日以（
    100 ）白毫禪寺字第01000906號函覆稱：「本寺確實有成立
    財團法人白毫文教基金會，並無董學義之人在基金會任職」
    ，有該函文1 紙附卷可稽（見本院易緝卷第74頁），是被告
    上開所稱其在白毫文教基金會任職乙節，顯屬虛妄；另被告
    於本院審理時亦供稱：伊買茶葉當時沒有工作，身上只有保
    持5,000 元，沒有多餘的錢可以支付這筆款項等語（見本院
    易緝卷第85頁背面），足見被告購買茶葉之時，並無任何資
    力可言，其自始即無付款之意，顯見被告在無資力支付貨款
    之情形下，仍虛妄自稱係白毫文教基金會之秘書長，而向茗
    冠公司之會計郭瓊雯訂購茶葉，嗣後並未付款且消失無蹤，
    其顯有施用詐術之行為，且有為自己不法所有之意圖，要屬
    無疑，被告確有假借買賣之名而行詐欺其實之犯行，至堪認
    定。
  (三)綜上所述，被告上開所辯，要屬卸責之詞，不足採信。本案
    事證明確，被告上開詐欺之犯行洵堪認定，應予依法論科。
二、核被告董學義所為，係犯刑法第339 條第1 項之詐欺取財罪
    。被告先後2 日詐得茗冠公司之大禹嶺茶葉，被告係基於同
    一詐欺之犯意下，於密切接近之時、地實施，侵害同一之法
    益，各行為之獨立性極為薄弱，在時間差距上，難以強行分
    開，應視為數個舉動之接續施行，合為包括之一行為予以評
    價，應屬接續犯，只論以一罪。另被告前於89年間因妨害性
    自主、詐欺案件，經臺灣高等法院臺中分院以89年度上訴字
    第1553號判決判處有期徒刑8 年、4 月，應執行有期徒刑8
    年4 月確定，嗣再經臺灣高等法院臺中分院以96年度聲減字
    第1476號裁定減刑並定應執行刑為有期徒刑8 年2 月確定，
    於96年12月13日縮刑期滿執行完畢乙節，有臺灣高等法院被
    告前案紀錄表1 份在卷可憑，其於徒刑執行完畢後，5 年內
    故意再犯本件有期徒刑以上之罪，為累犯，應依刑法第47條
    第1 項之規定，加重其刑。爰審酌被告為圖一己私利，妨害
    交易安全，詐騙茗冠公司之茶葉，且犯後猶飾詞否認犯行，
    未見悔意，而迄今仍未支付貨款，及本案遭詐騙之金額等一
    切情狀，量處如主文所示之刑，並參酌本件犯罪情節、被告
    之智識程度及經濟狀況（見被告警詢調查筆錄受訊問人欄所
    載）等情，諭知以1,000 元折算1 日之易科罰金折算標準，
    以資懲儆。
據上論斷，應依刑事訴訟法第299 條第1 項前段，刑法第339 條
第1 項、第47條第1 項、第41條第1 項前段，刑法施行法第1 條
之1 第1 項、第2 項前段，判決如主文。
本案經檢察官戚瑛瑛到庭執行職務。
中    華    民    國   100    年    11    月    23    日
                  刑事第十一庭  審判長法  官  王金洲
                                      法  官  吳昀儒
                                      法  官  陳玉聰
以上正本證明與原本無異。
如不服本判決，應於收受送達後10日內向本院提出上訴書狀（應
敘述具體理由並附繕本）。上訴書狀如未敘述理由，應於上訴期
間屆滿後20日內補提理由書於本院。
                                      書記官  魏愛玲
中    華    民    國   100    年    11    月    23    日
附錄本判決論罪科刑之法條：
刑法第339條第1項
意圖為自己或第三人不法之所有，以詐術使人將本人或第三人之
物交付者，處5 年以下有期徒刑、拘役或科或併科1千 元以下罰
金。